【裁判字號】    95,上易,297
【裁判日期】    950516
【裁判案由】    竊盜
【裁判全文】
臺灣高等法院臺中分院刑事判決         95年度上易字第297號
上  訴  人
即  被  告  丙○○
上列上訴人因竊盜案件，不服臺灣臺中地方法院94年度易字第
2287號中華民國95年1月10日第一審判決（起訴案號：臺灣臺中
地方法院檢察署94年度偵字第15504號），提起上訴，本院判決
如下：
    主  文
上訴駁回。
    事  實
一、丙○○於民國九十四年九月二十二日晚上某時，在臺中市○
    區○○街四七八號前路旁，發現停放於該處、乙○○所有車
    牌號碼Ｅ九─七五三九號之自用小客車駕駛座（即左前座）
    車窗因不明原因遭破壞，見有機可趁，竟意圖為自己不法之
    所有，基於竊盜之犯意，於同日二十三時許，將頭、手伸入
    前開自用小客車內，並以徒手翻動前開自用小客車內手煞車
    後方置物箱搜尋財物而著手行竊之際，適因乙○○與乙○○
    之友人蔡清祥正前往前開自用小客車停車處欲駕車購物而當
    場發現，遂齊喊「小偷」，丙○○見東窗事發，隨即逃離現
    場而竊盜未遂，乙○○、蔡清祥則一路追呼丙○○至臺中市
    ○區○○街與中美街口之全家便利商店前，將現行犯丙○○
    逮獲並報警處理，而查悉上情。
二、案經臺中市警察局第一分局報請臺灣臺中地方法院檢察署檢
    察官偵查起訴。
    理    由
一、訊據上訴人即被告丙○○ (下稱被告)固坦承其於前揭時地
    有將頭伸入前開自用小客車內之情事，惟矢口否認有前揭竊
    盜之不法犯行，辯稱：我是聽見前開自用小客車車窗破掉的
    聲音，且有看到一個影子跑掉，我好奇且擔心前開自用小客
    車內發生事情，才走近並將頭伸入前開自用小客車內看，我
    並無竊盜之意思，又我未將手伸入前開自用小客車內行竊，
    我被乙○○、蔡清祥發現後會跑，是因為我怕引起誤會等語
    。經查：
  (一)被告於前揭時地確有將頭、手伸入前開自用小客車內之事實
    ，業據證人乙○○迭於警詢時證述及檢察官訊問時結證甚詳
    ，且證人蔡清祥於本院調查及原審審理時明確結證：我與乙
    ○○剛好走出來，我看到被告的整的身體趴在前開自用小客
    車內，在搜東西，是趴在駕駛座的位置，當時駕駛座的車窗
    已經破掉；被告是整個人腰部以上的身體部分都趴在車內；
    當時被告的兩隻手都在車子裡面，在搜東西；被告的手正在
    翻車內手煞車後面的置物箱；我是從前開自用小客車後方走
    過來時看到被告在搜東西，當時車窗並不是整個暗的，且附
    近有路燈，所以可以看到等語（見本院卷二十四頁，原審卷
    三○、三二、三三頁）。此外，並有案發現場相片四幀（見
    警卷十五頁左側由上而下第一、三、四張相片及右側上方第
    一張相片）、車籍作業系統查詢認可資料一紙在卷可稽。則
    被告於前揭時地，確係將頭、手伸入前開自用小客車內，以
    徒手翻動前開自用小客車內手煞車後方置物箱搜尋財物而著
    手為竊盜之行為，足堪認定。實則，被告於檢察官訊問時亦
    自陳：我聽到前開自用小客車玻璃破掉的聲音，我就靠進去
    車內「趴」著看等語（見偵查卷八頁），益見被告辯稱：其
    未將手伸入前開自用小客車內著手行竊等語，核與事實不符
    ，顯係事後卸責之詞，不足採信。
  (二)又被告倘果真僅因聽見前開自用小客車車窗破掉之聲音並看
    見一個影子跑掉，好奇並擔心前開自用小客車內發生事情才
    走近前開自用小客車，惟衡情一般人如目睹或聽見他人破壞
    車輛之行為時，實無不心生疑慮，豈有基於好奇率然靠近之
    理，即便係勇於接近者，然在當時前開自用小客車內是否仍
    有歹徒等狀況不明之際，亦不會不採報警處理等方式因應，
    反貿然將自己頭、手均伸入前開自用小客車內一探究竟。被
    告前開所辯，已至與常情相違，難以採信。況被告一方面既
    陳稱其係擔心前開自用小客車內發生事情，才走近並將頭伸
    入前開自用小客車內看等語，則被告既係見義勇為，於此情
    形，被告豈會在乙○○、蔡清祥認為其係竊賊並高喊「小偷
    」時，又怕引起乙○○、蔡清祥之誤會而逕自逃跑之理。再
    綜參前述之被告將頭、手伸入前開自用小客車內，並以徒手
    翻動前開自用小客車內手煞車後方置物箱搜尋財物之舉，則
    被告確係基於不法所有意圖，始將其頭、手伸入前開自用小
    客車內著手行竊，甚為明確。
  (三)綜上所述，被告前開所辯，顯係事後卸責之詞，不足採信。
    本案事證明確，被告前揭竊盜犯行，至堪認定。至被告聲請
    調查案發時乙○○原來就置放在車內之塑膠袋上（即卷附警
    卷十五頁所示之塑膠袋）是否有其指紋，惟被告將頭、手伸
    入前開自用小客車內搜尋財物已著手為竊盜之行為，業經本
    院認定詳如前述，被告究有無觸及前揭塑膠袋，均無從為有
    利被告之認定，自無再予調查之必要，附此敘明。
二、論罪科刑：
  (一)核被告丙○○所為，係犯刑法第三百二十條第三項、第一項
    之竊盜未遂罪。公訴檢察官雖以扣案之案發時前開自用小客
    車駕駛座旁地上遺留有螺絲起子一支，係被告持以供前揭竊
    盜犯行所用之物，而主張被告係攜帶兇器而為前揭竊盜犯行
    ，並於原審法院審理時變更起訴法條認被告係犯刑法第三百
    二十一條第二項、第一項第三款之加重竊盜未遂罪嫌等語。
    惟查，被告除堅詞否認扣案之螺絲起子一支，係屬其所有或
    係供作前揭竊盜犯行所用之物外，且證人乙○○、蔡清祥親
    見被告著手竊取前開自用小客車內財物之過程中，均未看到
    被告有持扣案之螺絲起子一支之情事，僅事後見該螺絲起子
    一支掉在前開自用小客車旁外面的地上等情，業據證人乙○
    ○於檢察官訊問及證人蔡清祥於原審法院審理時均結證明確
    （見偵查卷二○頁、原審法院卷三○頁），且該螺絲起子一
    支經送化驗結果，並未發現可資比對之指紋，有臺中市警察
    局九十四年十月三日中市鑑字第○九四○○一八八一六號函
    在卷可憑（見偵查卷十六頁），則就被告係持扣案之螺絲起
    子一支為前揭竊盜犯行乙節，依檢察官所舉證據，顯仍有相
    當程度之合理懷疑，此外，本院復查無其他積極證據足資證
    明被告此部分加重竊盜之犯行，自難逕予不利被告之認定。
    是公訴檢察官認為被告係犯刑法第三百二十一條第二項、第
    一項第三款之加重竊盜未遂罪，尚有未洽，惟其起訴基本事
    實相同，本院自應予審理，並變更其起訴法條。
  (二)被告已著手於前揭竊盜行為之實施，而未至取得他人財物之
    結果，為未遂犯，應依刑法第二十六條前段之規定減輕其刑
    。
  (三)原審因依刑法第三百二十條第三項、第一項、第二十六條前
    段、第四十一條第一項前段，罰金罰鍰提高標準條例第一條
    前段、第二條，審酌被告不思以正途賺取財物，為貪圖不法
    利益，著手竊取他人之財物，幸因被害人即時發現而未得手
    ，然對於被害人之財產法益已造成侵害之危險，影響社會秩
    序非輕，且被告犯後飾詞卸責、未見悔意，迄未取得被害人
    之諒解，並兼衡酌被告尚未竊得財物等一切情狀，量處有期
    徒刑六月，並諭知易科罰金之折算標準。及以公訴檢察官以
    被告持扣案螺絲起子一支之攜帶兇器方式為前揭竊盜犯行未
    遂，且被告犯後否認犯行、態度不佳等情為由，具體求處有
    期徒刑一年六月，然本案並無積極證據證明扣案之螺絲起子
    一支係屬被告所有或係供被告著手為前揭竊盜犯行所用之物
    ，已如前述，檢察官具體求刑之基礎與本院審認之事實已有
    不同，復參酌前揭業已審酌之事項，認為被告量處如上所示
    之刑已足懲儆，檢察官所為具體求刑尚屬過重，至扣案之螺
    絲起子一支，除無證據證明係屬被告所有且係供本案犯罪所
    用之物，有如前述外，且非違禁物，爰不宣告沒收，併予敘
    明。認事用法，並無不當，被告上訴意旨，否認犯罪，請求
    撤銷原審判決，核無理由，應予駁回。
據上論結，應依刑事訴訟法第三百六十八條，判決如主文。
本案經檢察官甲○○到庭執行職務。
中    華    民    國    95    年    5    月    16     日
               刑事第十一庭  審判長法  官  黃  梅  月
                                   法  官  林  欽  章
                                   法  官  黃  日  隆
上列正本證明與原本無異。
不得上訴。
                                   書記官  陳  三  軫
中    華    民    國    95    年    5     月    17    日
                                                      Ｆ


司法院資訊處製作；財團法人民間司法改革基金會備份。
